臺灣臺南地方法院民事裁定
111年度簡抗字第4號
抗  告  人  鴻漢資產管理顧問有限公司

法定代理人  趙守文  


相  對  人  吳秀英  
代  理  人  鄭兆銘  
上列當事人間債務人異議之訴事件(111年度南簡補字第3號)，相
對人聲請訴訟救助，抗告人對於民國111年1月19日本院111年度
南救字第5號裁定提起抗告，本院裁定如下：
    主  文
抗告駁回。
抗告費用新臺幣壹仟元由抗告人負擔。　　　　
    理  由
一、抗告意旨略以：相對人所有坐落臺南市○○區○○段0000000地
    號土地，及其上同段273建號即門牌號碼臺南市關廟區崎頂
    里新市子117號建物(上開土地及建物下稱系爭房地)，係其
    配偶鄭兆銘所贈與(民國110年8月4日贈與、110年8月11日移
    轉登記)，上開贈與行為依國稅局契稅試算網頁核算應繳納
    新臺幣(下同)2萬7,108元，相對人及鄭兆銘有資力繳納上開
    契稅，卻聲請本件訴訟救助表示無力支付訴訟費用，顯違常
    情。又依109年度綜合所得稅各類所得資料清單所示，相對
    人109年度無任何收入，鄭兆銘109年度收入僅1萬1,353元，
    卻每月須繳納房貸7,000元、債務協議款5,000元及支付生活
    費用、上開契稅等，顯見相對人應有其他收入來源。原裁定
    未審查相對人實際支出費用大於所得清單資料，且未調查相
    對人實際所得收入，逕准予相對人訴訟救助，於法未合。為
    此，爰提起本件抗告，請求廢棄原裁定等語。
二、按當事人無資力支出訴訟費用者，法院應依聲請，以裁定准
    予救助。但顯無勝訴之望者，不在此限。法院認定前項資力
    時，應斟酌當事人及其共同生活親屬基本生活之需要，民事
    訴訟法第107條定有明文。次按當事人因無資力支出訴訟費
    用而聲請訴訟救助者，關於無資力支出訴訟費用之事由，應
    提出可使法院信其主張為真實並能即時調查之證據，以釋明
    之，此觀民事訴訟法第109條第2項、第284條規定自明。而
    所謂無資力，係指窘於生活，且缺乏經濟信用者而言，非謂
    當事人全無財產，當事人雖有財產而不能自由處分者，如無
    籌措款項以支出訴訟費用之信用技能，即為無資力支出訴訟
    費用(最高法院18年抗字第260號、29年抗字第179號判例意
    旨參照)。準此，當事人以無資力支出訴訟費用而聲請訴訟
    救助時，依其提出可供法院即時調查之證據，經法院斟酌本
    人及其共同生活親屬基本生活之需要後，堪認生活已難維持
    ，且缺乏經濟信用而難可借貸籌措財源，支出訴訟費用已增
    加其生活負擔情形下，即應裁定准許其救助之聲請。
三、查本件相對人與抗告人間債務人異議之訴事件(本院111年度
    南簡補字第3號)，主張其無資力支出訴訟費用乙節，業據其
    提出109年度綜合所得稅各類所得資料清單、全國財產稅總
    歸戶財產查詢清單及郵局儲金簿交易明細(上開資料包括相
    對人本人及其配偶鄭兆銘，參原審卷第15至25頁)以為釋明
    ，依上開資料可知，相對人109年度並無任何收入，其共同
    生活之配偶鄭兆銘收入合計亦僅1萬1,353元，堪認相對人就
    其已窘於生活而無資力支出訴訟費用之事實，已盡釋明之責
    。雖相對人名下另有系爭房地，惟此係供相對人及其親屬共
    同居住之用，並設定抵押權與訴外人臺南市龍崎區農會，此
    有系爭房地謄本在卷可稽，可見相對人所有之系爭房地，尚
    難自由處分增加經濟來源而脫免生活窘困之情形，依相對人
    所稱每月尚需償還抵押貸款一事而論，益徵其陳稱支出訴訟
    費用已增加其生活負擔而無資力支付乙節，堪可信實。抗告
    人固主張系爭房地為相對人之配偶鄭兆銘所贈與，該贈與行
    為依國稅局試算網頁核算應繳納「2萬7,108元」之契稅，相
    對人尚有資力繳納上開稅款，難謂其無力支付訴訟費用云云
    。惟查，夫妻間相互贈與不動產，依遺產及贈與稅法第20條
    第1項第6款及土地稅法第28條之2第1項前段規定，不計入贈
    與總額而無須繳納贈與稅，亦得申請不課徵土地增值稅，僅
    依契約條例第2條、第3條規定須申報繳納契稅，並以契價(
    即「房屋課稅現值」)百分之6予以計算；因系爭房地中房屋
    課稅現值依稅務電子閘門財產所得調件明細表所示為20萬6,
    100元(另土地公告現值為24萬5,700元)，依上開所述之規定
    及標準計算，應繳納之契稅僅為「1萬2,366元」【計算式：
    20萬6,100元×6%＝1萬2,366元】，抗告人將房屋及其土地合
    計後之金額計算相對人應繳納之契稅為「2萬7,108元」【計
    算式：(20萬6,100元房屋課稅現值＋24萬5,700元土地公告現
    值)×6%＝2萬7,108元】，顯然有誤，且有無資力乙節，乃以
    當事人整體財產、收入與支出予以比較，並非以單一支出行
    為為判斷，相對人縱因上開贈與行為而繳納契稅1萬2,366元
    ，然其金額非鉅，與抗告人間之債務相較(抗告人聲請強制
    執行金額為363萬2,257元)，差距亦甚大，無從據此反推認
    定相對人應有資力支付訴訟費用之結果，抗告人以相對人繳
    納契稅而認為相對人並非無資力一事，難謂可採。此外，觀
    諸相對人提起本案訴訟(本院111年度南簡補字第3號債務人
    異議之訴)之起訴狀及檢附之相關證據資料，亦非顯無勝訴
    之望，是原法院准許相對人所為訴訟救助之聲請，於法並無
    不合。抗告意旨指摘原裁定不當，求予廢棄，為無理由，自
    應駁回。
四、據上論結，本件抗告為無理由，依民事訴訟法第495條之1第
    1項、第449條第1項、第95條、第78條，裁定如主文。　　
中　　華　　民　　國　　111 　年　　3 　　月　　30　　日
            民事第三庭  審判長法  官  黃聖涵
                              法  官  羅郁棣
                              法  官  林勳煜 
上列正本證明與原本無異。
不得再抗告。
中　　華　　民　　國　　111 　年　　3 　　月　　30　　日
　　　　　　　　　　　　　　　書記官  朱烈稽